【裁判字號】    89,上易,274
【裁判日期】    890526
【裁判案由】    傷害
【裁判全文】
臺灣高等法院高雄分院刑事判決                    八十九年度上易字第二七四號
    上  訴  人  澎湖地方法院檢察署檢察官
    上  訴  人
    即  被  告  甲○○
右上訴人因傷害案件，不服臺灣澎湖地方法院八十八年度易字第一一二號中華民國八
十九年一月十三日第一審判決（起訴案號：臺灣澎湖地方法院檢察署八十八年度偵字
第四三六號），提起上訴，本院判決如左：
      主  文
上訴駁回。
      事  實
一、李清潭因平日常遭乙○○之欺凌，心存怨恨，於民國八十八年七月十九日晚上七
    時十五分許，乙○○前往澎湖縣馬公市鐵線里二十四之十四號李清潭之住處，要
    求李清潭出面之，李清潭一時氣憤，乃基於傷害之故意，右手持西瓜刀，左手持
    水果刀各一把，衝出門外，以西瓜刀揮砍乙○○二次，致乙○○受有左上臂後側
    裂傷（長十三公分、寬三至四公分、深二至三公分）、上背裂傷（長四公分、寬
    二公分、深一至二公分）等傷害。
二、案經乙○○訴由澎湖縣警察局馬公分局報請臺灣澎湖地方法院檢察署檢察官偵查
    起訴。
    理  由
一、訊據上訴人即被告李清潭對於右揭時、地持刀傷害告訴人乙○○成傷之事實坦承
    不諱，惟辯稱：當時是乙○○帶人來伊家要找伊麻煩，乙○○右手持東西進入伊
    家要抓伊出去，伊因為害怕就持桌上之刀子要阻止他，所以就砍到他的左手臂，
    後來伊要推他出去，可能不小心又劃到他一刀，伊是為了自衛才殺傷他的，伊當
    時右手是持菜刀，左手持水果刀，伊是用菜刀砍傷乙○○云云。惟查，案發當時
    被告由其上開住處衝出門外，持西瓜刀砍傷乙○○等情，迭據告訴人乙○○於警
    訊、偵查及原審中指述甚詳，核與證人蔡宏二於警訊、偵查及原審審理中證述情
    節相符（見警卷第九頁、偵查卷第十二頁、原審卷第八十頁），而蔡宏二與被告
    為三親等旁系姻親，平日又無怨隙，其證詞當無偏頗乙○○之虞，可堪採信。雖
    被告辯稱：係乙○○手持器物進入其住處要抓他，他為了自衛才砍傷乙○○云云
    ，然被告於警訊供稱：「他（指乙○○）衝進來就說「你給我出去」，左手要抓
    我，右手舉拳作勢打我」、「就拿起水果刀要嚇他，不小心把他砍到了」（見警
    訊卷第一頁背面），其在原審審理時則供稱：「．．乙○○右手有持東西，我沒
    有看清楚他持什麼東西．．」（見原審八十八年十二月十四日訊問筆錄）、「．
    ．我是用菜刀砍傷乙○○．．」（見原審八十八年十二月二十三日訊問筆錄），
    其供述對於告訴人右手是否持有器物及持何種刀械傷害告訴人，前後供述已然矛
    盾。又證人呂素璘雖證稱其於被告與告訴人互毆時有進入室內勸架，然由其警訊
    時證稱除水果刀外並未持何種物品，於偵查中則稱左手也拿一把刀，是什麼刀我
    看不清楚，於原審訊問時又稱其當時沒有看見菜刀云云（見警卷第十二頁、偵查
    卷第十一頁、原審卷第五二頁），然被告於原審確供稱：伊是用菜刀劃傷告訴人
    （見原審八十八年十二月十四日訊問筆錄），兩者所述並不相符。且依卷附照片
    所示，菜刀體積較水果刀為大，證人呂素璘為何會只看到水果刀而未看見菜刀，
    亦與常理有違。再者，其於警訊時陳稱當時客廳內有其他人約四人（見警訊卷十
    一頁背面），惟與被告於審理時所為當時屋內有呂素璘一人之供述不符。是被告
    所辯犯案情節、所持刀械及證人呂素璘之證言均難採信。綜上所述，被告係右手
    持西瓜刀、左手持水果刀衝出屋外，並以西瓜刀砍傷乙○○之情節可堪認定，則
    被告所為，與正當防衛之構成要件「對於現在不法之侵害，而出於防衛自己或他
    人權利之行為」顯然不符。此外，復有驗傷診斷書、刑案現場平面圖及照片等附
    卷可資佐證，事證明確，被告犯行洵堪認定。
二、核本件被告所為，係犯刑法第二百七十七條第一項傷害罪。
三、原審因而適用刑法第二百七十七條第一項，罰金罰鍰提高標準條例第一條前段，
    之規定，並審酌被告因屢受告訴人之挑釁，為逞一時血氣之勇，竟持刀傷害乙○
    ○，其行為對於社會之安全顯有重大危險，及前未有不良素行等一切情狀，量處
    如有期徒刑十月。至扣案之水果刀一把係其姊李淑芬所有，非被告所有，而行兇
    所用之西瓜刀一把，亦未扣案，故不予宣告沒收，附此敘明。經核原判決認事用
    法，均無不合，量刑亦屬允當，被告上訴意旨，否認犯罪，指摘原判決不當，為
    無理由，應予駁回。另檢察官循告訴人請求上訴，以量刑過輕，指摘原判決不當
    ，為無理由，應予駁回。
據上論結，應依刑事訴訟法第三百六十八條，判決如主文。
本案經檢察官林炎昇到庭執行職務。
中    華    民    國     八十九     年       五       月     二十六     日
          臺灣高等法院高雄分院刑事第八庭
                                  審判長法官  郭雅美
                                        法官  張盛喜
                                        法官  莊飛宗
右正本證明與原本無異。
不得上訴。
                                      書記官  張宗芳
中    華    民    國     八十九     年       五       月    二十九      日
附錄：本判決論罪科刑法條：
刑法第二百七十七條第一項：
傷害人之身體或健康者，處三年以下有期徒刑、拘役或一千以下罰金。
                                                                        Ｇ


司法院資訊處製作；財團法人民間司法改革基金會備份。
